臺灣彰化地方法院交通事件裁定　　　　 96年度交聲字第115號
移
異 議 人 即
受 處 分 人　甲○○
上列受處分人因違反道路交通管理處罰條例案件，對於交通部公
路總局臺中區監理所彰化監理站中華民國95年6 月28日所為之處
分（彰監四字第裁64-ZFC028418號裁決書），聲明異議，本院裁
定如下：
    主  文
異議駁回。
    理  由
一、按受處分人，不服道路交通管理處罰條例第8 條主管機關所
    為之處罰，得於接到裁決書之翌日起20日內，向管轄地方法
    院聲明異議；又依上開規定聲明異議之期間，自裁決送達之
    翌日起算，並得依法扣除在途期間；又交通法庭認聲明異議
    不合法律上之程式或其異議權已經喪失者，應以裁定駁回之
    ，道路交通管理處罰條例第87條第1 項、道路交通案件處理
    辦法第12條、第18條分別定有明文。復按處理違反道路交通
    管理事件，有關文書送達之程序，依行政程序法之規定。送
    達，於應受送達人之住居所、事務所或營業所為之。於應送
    達處所不獲會晤應受送達人時，得將文書付與有辨別事理能
    力之同居人、受僱人或應送達處所之接收郵件人員。送達，
    不能依前二條規定為之者，得將文書寄存送達地之地方自治
    或警察機關，並作送達通知書兩份，一份黏貼於應受送達人
    住居所、事務所、營業所或其就業處所門首，另一份交由鄰
    居轉交或置於該送達處所信箱或其他適當位置，以為送達。
    前項情形，由郵政機關為送達者，得將文書寄存於送達地之
    郵政機關。寄存機關自收受寄存文書之日起，應保存三個月
    。違反道路交通管理事件統一裁罰基準及處理細則第5 條、
    行政程序法第72條第1 項、第73條、第74條分別定有明文。
二、聲明異議意旨略以：裁決書係向當時之戶籍地送達，與居住
    地址不同，因此未能於期限內獲悉，且其亦曾向監理站辦理
    通訊地址變更，爰聲明異議云云。
三、經查：
  (一)本件異議人即受處分人（下稱異議人）甲○○駕駛車牌號碼
    7W-6916 號自用一般小客車，於民國95年2 月6 日下午1 時
    20分許，在國道三號南下81.5公里處，因「在高速公路超速
    行駛」為警掣單逕行舉發，經原處分機關交通部公路總局臺
    中區監理所彰化監理站依道路交通管理處罰條例第33條第1
    項之規定，於95年6 月28日以彰監四字第裁64-ZFC028418號
    裁決書裁處罰鍰新臺幣6,000 元，該裁決書亦於95年7 月4
    日交由郵政機關送達至異議人位於彰化縣花壇鄉○○路105
    巷23弄14號之住所，因郵差不獲會晤應異議人，復無有辨別
    事理能力之同居人或受僱人得交付，乃於同日將該裁決書寄
    存異議人轄內之花壇郵局，此有送達證書1 紙在卷可考。
  (二)異議人固以上詞置辯，惟查：
    1.異議人於本院訊問時陳稱：伊原戶籍（異議人已於96年2
      月6 日將戶籍遷至彰化縣花壇鄉○○路○ 段19號）所在之
      彰化縣花壇鄉○○路105 巷23弄14號之屋主為林香蘭，她
      為伊靠行之計程車行老闆，兩人也是同居的男女朋友關係
      ，之前兩人均住在該址，所以伊將戶籍設在該址，目前兩
      人則一起住在位於彰化縣花壇鄉○○路○ 段19號之計程車
      行，原戶籍所在之房屋大概二年前租給現在租屋的房客，
      伊想說那個房子是林香蘭的，如果有任何通知或什麼事通
      知到那個地址，林香蘭也會知道，所以就沒有遷戶籍等語
      （參本院96年3 月26日訊問筆錄第1 至3 頁）；而陳香蘭
      目前仍設籍在彰化縣花壇鄉○○路105 巷23弄14號，復有
      戶役政連結作業作業系統全戶戶籍資料查詢結果1 紙在卷
      可按，足徵異議人所述非虛，則可認異議人應無廢止該址
      為住所之意思。
    2.況異議人名下有92年1 月23日登記之車牌號碼7W-6916 號
      自小客車1 輛，當時戶籍地址登記在「彰化縣彰化市○○
      里○○○路254 巷19號」，後於94年2 月3 日在監理站辦
      理地址變更至「彰化縣花壇鄉○○路105 巷23弄14號」，
      該車未曾辦理通訊地址等情，有交通部公路總局臺中區監
      理所彰化監理站函覆本院之96年5 月2 日中監彰字第0960
      010051號函附卷可稽；而異議人之戶籍確實曾由彰化縣彰
      化市○○里○○○路254 巷19號遷入彰化縣花壇鄉○○路
      105 巷23弄14號乙節，亦有戶役政連結作業作業系統全戶
      戶籍資料查詢結果1 址附卷可稽，可知異議人對於地址變
      更時應向監理機關辦理變更登記之義務知之甚明，則異議
      人本次既未向監理機關辦理變更登記，益顯異議人無廢止
      該址為住所之意思。是上址為異議人當時有效之住所，至
      堪認定。
    3.又異議人未曾辦理通訊地址登記既經上揭函文說明明確，
      異議人辯稱曾辦理通訊地址變更云云，亦無可採。
  (三)綜上，原處分機關依上址對異議人送達裁決書，於法並無不
    符，則本件原處分機關既向異議人上開住所送達裁決書，並
    寄存異議人轄內之花壇郵局，應認原處分機關上開裁決書已
    依行政程序法第74條所定送達方式，於95年7 月4 日送達於
    異議人，並以該寄存之日期視為收受送達之日期，而發生送
    達效力（因行政程序法第74條並無如民事訴訟法第138 條第
    2 項自寄存日起經10日發生效力之規定，亦無準用民事訴訟
    法送達之規定，自無須於寄存後經10日始生效力，附此敘明
    ）。
四、是異議人甲○○欲對本件裁決書聲明異議，期間應自95年7
    月5 日（即寄存送達發生效力之翌日）起算，至同年月24日
    屆滿（本件異議人居住在原處分機關所在之彰化縣花壇鄉，
    無在途期間），並以屆滿日為異議人聲明異議之法定期間末
    日。惟受處分人竟直至96年2 月2 日始具狀為聲明異議，有
    聲明異議狀1 份存卷可憑，是本件聲明異議顯已逾20日之法
    定期間，且無從補正。從而本件異議為不合法律上之程式，
    依首揭規定，自應予駁回。
五、據上論斷，應依道路交通案件處理辦法第18條前段，裁定如
    主文。
中　　華　　民　　國　　96　　年　　5 　　月　　14  　日
                  交通法庭法  官  吳永梁
以上正本證明與原本無異。
如不服本裁定，應於裁定送達後五日內向本院提出抗告狀 (須附
繕本)。
中　　華　　民　　國　　96　　年　　5　　月　　 17　　日
                          書記官  陳美敏
